臺灣臺北地方法院刑事判決　　　　　　　 94年度易字第561號
公　訴　人　臺灣臺北地方法院檢察署檢察官
被　　　告　乙○○
右列被告因詐欺等案件，經檢察官聲請簡易判決處刑（94年度偵
字第4330號），後經本院簡易庭認不宜以簡易程序為之，改依通
常程序審理，而本院於通常程序之準備程序進行中訊問被告，被
告先就被訴事實為有罪之陳述，經告以簡式審判之旨，並聽取當
事人之意見後，裁定行簡式審判程序後，判決如下：
    主    文
乙○○幫助連續意圖為自己不法之所有，以詐術使人將本人之物
交付，處有期徒刑月，如易科罰金，以佰元折算壹日。
    事    實
一、乙○○明知將自己之金融帳戶存摺及金融卡賣予他人使用，
　　將可能幫助他人遂行詐騙行為，竟仍於民國九十三年十一月
    十日至同月十六日間之不詳時間，將其先前所申辦安泰商業
    銀行00000000000000000號帳戶（九十三
    年四月三十日申辦），與合作金庫銀行000000000
    0000000帳戶（九十三年十一月十日申辦），在臺北
    市中山區○○○路與中山北路附近之玉山銀行，以每帳戶新
    臺幣（下同）二千元之代價，將該二帳戶及相關存摺、提款
    卡、密碼等，出售予年約三十六歲至三十八歲間，自稱為「
    劉若鈴」之女子使用以幫助之（該女子另經偵查機關偵查中
    ）。後「劉若鈴」所屬之詐騙集團成員先於九十三年十一月
    十六日下午撥打電話予丁○○之夫，自稱其為丁○○之同事
    江翠如，欲向丁○○借款五萬元，丁○○之夫乃陷於錯誤，
    誤認該人確係其妻丁○○之同事江翠如，乃撥打電話要求其
    妻丁○○依指示於同月十七日匯款五萬元進入乙○○前揭合
    作金庫銀行帳戶中，旋即遭提領一空，致生財產損害。另於
　　九十三年十一月十九日，莊靜華接到該詐騙集團成員電話，
    謊稱其為莊靜華之友人林曉娟，欲向莊靜華借款，使丙○○
    陷於錯誤，誤認該人確係其友人林曉娟，乃於同月十九日至
    二十日間，接續三次共匯款五萬五千元至乙○○前揭安太商
    業銀行之帳戶內。後丁○○與林曉娟分覺有異，乃報警追查
    ，始悉上情。
二、案經莊靜華訴由臺北市政府警察局松山分局報告臺灣臺北地
    方法院檢察署檢察官偵查並聲請簡易判決處刑。
    理    由
一、訊據被告乙○○對於右揭事實均坦承不諱（見本院九十四年
    五月二十四日審判筆錄第二頁），核與被害人丁○○、告訴
    人莊靜華指述情節相符（見臺灣臺北地方法院檢察署九十四
    年度偵字第四三三○號卷第三十九頁至第四十四頁），復有
    安泰商業銀行及合作金庫銀行被告開戶資料及交易明細等在
    卷可稽（分見前開偵查卷第二十二頁至第二十六頁、第五十
    頁至第五十三頁），足證其於本院審理中出於任意性之自白
    與事實相符。從而本件事證明確，被告犯行堪以認定。
二、按刑法上之幫助犯，係對於犯罪與正犯有共同之認識，而以
    幫助之意思，對於正犯資以助力，而未參與實施犯罪之行為
    者而言（最高法院七十五年度台上字第一五○九號、八十八
    年度台上字第一二七○號判決亦同此意旨）。是以，如未參
    與實施犯罪構成要件之行為，且係出於幫助之意思提供助力
    ，即屬幫助犯，而非共同正犯。本件被告基於幫助之犯意，
    提供前述存摺、提款卡及密碼予「劉若鈴」，並供「劉若鈴
    」所屬之詐騙集團成員使用，已如前述。該詐騙集團之人員
    並利用被告之幫助，使被害人丁○○、告訴人莊靜華在遭該
    詐騙集團之人員施用詐術後而陷於錯誤，因而分別匯款至被
    告所提供之前揭帳戶，是被告所為係參與詐欺罪構成要件以
    外之行為，且在無證據證明被告係以正犯而非以幫助犯之犯
    意參與犯罪之情形下，應認其所為係幫助犯而非正犯行為。
    是核被告所為，係犯刑法第三百三十九條第一項詐欺取財罪
    之幫助犯。被告幫助他人犯前開罪名，爰依刑法第三十條第
    二項之規定，按正犯之刑減輕之。又按連續幫助與幫助連續
    為不同之犯罪態樣，如基於概括犯意，多次幫助他人犯罪，
    為連續幫助，該幫助者有多次犯罪行為；如以一幫助行為，
    幫助他人連續犯罪，則為幫助連續，就幫助犯而言，僅有一
    次犯罪行為，最高法院八十七年度台上字第三八六五號著有
    判決可資參照。本件前述「劉若鈴」所屬之詐騙集團，雖有
    前述連續詐欺之情，但被告既僅為一次幫助行為，自僅成立
    單一之幫助犯，附此敘明。爰審酌被告所為已影響社會正常
    交易安全，增加被害人尋求救濟之困難，並使犯罪之追查趨
    於複雜，危害社會情節甚鉅等，本應予以嚴懲，惟其犯後坦
    承犯行而態度良好，足認其尚有改過遷善之可能及其他一切
    情狀，從輕量處如主文所示之刑，並諭知易科罰金之折算標
    準，以示懲儆。至被告交予前述「劉若鈴」之上開存摺、提
    款卡及密碼等物，雖係供犯罪所用之物，但未經扣案，迄今
    仍未取回，且非義務沒收之物，爰不為沒收之諭知，附此敘
    明。
三、公訴意旨雖另以被告同時有交付中國信託、郵局、農民銀行
    、台新國際商業銀行、中華商業銀行之存摺、提款卡及密碼
    等物予前述「劉若鈴」之女子，因認被告該部分亦構成幫助
    詐欺罪等語。惟按刑法上之幫助犯，以正犯已經為犯罪構成
    行為為其要件，若正犯尚未著手，自無構成幫助犯之餘地，
    最高法院著有二十四年上字第一五一二號判例可資參照。且
    「當事人得聲請法院調查證據，而法院為發見真實，亦得依
    職權調查證據，但限於維護公平正義或對被告之利益有重大
    關係之事項為限，修正刑事訴訟法第一百六十三條第一、二
    項定有明文。故法院固得依職權調查證據，但並無蒐集證據
    之義務。蒐集證據乃檢察官或自訴人之職責，事實審法院應
    以調查證據為其主要職責，其調查之範圍，亦以審判中所存
    在之一切證據為限，案內不存在之證據，即不得責令法院為
    發現真實，應依職權從各方面蒐集證據」，最高法院復著有
    九十一年度台上字第五八四六號判決可資參照，是事實審法
    院亦無蒐集證據之義務。查本件卷內並無證據可資證明該「
    劉若鈴」所屬詐騙集團之成員，有利用被告所交付中國信託
    、郵局、農民銀行、台新國際商業銀行、中華商業銀行之存
    摺、提款卡及密碼等物詐欺他人之情，而本院如前所述復無
    依職權蒐集證據之義務。故既無證據證明正犯之「劉若鈴」
    及所屬詐騙集團成員此部分構成犯罪，自不得認定幫助犯之
    被告構成犯罪。又此部分倘被告成立犯罪，與前述其構成犯
    罪部分，有裁判上一罪關係，爰不另為無罪之諭知，併此敘
    明。
據上論斷，依刑事訴訟法第二百七十三條之一、第二百九十九條
第一項前段，刑法第三百三十九條第一項、第三十條第一項、第
二項、第四十一條第一項前段，罰金罰鍰提高標準條例第一條前
段、第二條，判決如主文。
本案經檢察官甲○○到庭執行職務
中　　華　　民　　國　　94　　年　　6 　　月　　21　　日
                  刑事第十四庭法  官  吳冠霆
上正本證明與原本無異。
如不服本判決，應於判決送達後10日內向本院提出上訴狀（應抄
附繕本）。告訴人或被害人如對於本判決不服者，應具備理由請
求檢察官上訴，其上訴期間之計算係以檢察官收受判決正本之日
期為準。
                              書記官  楊文祥
中　　華　　民　　國　　94　　年　　6 　　月　　21　　日
附錄法條：刑法第339條
中華民國刑法第339條
 (普通詐欺罪)
意圖為自己或第 3 人不法之所有，以詐術使人將本人或第 3 人
之物交付者，處五年以下有期徒刑、拘役或科或併科1000元以下
罰金。
以前項方法得財產上不法之利益或使第 3 人得之者，亦同。
前二項之未遂犯罰之。
